【裁判字號】    99,事聲,15
【裁判日期】    990121
【裁判案由】    消債聲明異議
【裁判全文】
臺灣高雄地方法院民事裁定              99年度事聲字第15號
聲  請  人  萬泰商業銀行股份有限公司
即 異 議人
法定代理人  乙○○
相  對  人  甲○○
上列異議人與相對人間因消費者債務清理事件，異議人對於民國
98年10月30日本院98年度司執消債更字第140 號所為更生方案認
可之裁定提出異議，本院裁定如下：
    主  文
異議駁回。
異議費用由異議人負擔。
    理  由
一、異議意旨略以：相對人即債務人甲○○（以下稱相對人）先
    前聲請更生事件經本院准許後，復由本院司法事務官於民國
    98年10月30日以98年度司執消債更字第140 號更生事件裁定
    認可相對人所提按月還款新台幣（以下同）1 萬7000元之更
    生方案（以下稱系爭更生方案）。惟依相對人先前乃係以密
    集、大額提領款項之方式借款，且所借款項用途不明，應有
    違反公共秩序及善良風俗之情事。又相對人年僅41歲，既積
    欠大筆債務，反僅以每月賺取2 萬5000元為已足，難認有還
    款誠意。再者，系爭更生方案清償債務比例僅35.28 % ，竟
    可免除高額債務，顯未能促使相對人對其先前之過度消費行
    為負起責任，更違背社會大眾之期待，亦對債權人有失公允
    而損及異議人權益，為此爰依法聲明異議，請求廢棄原裁定
    等語。
二、按消費者債務清理條例之制定，乃為使負債務之消費者得依
    該條例所定程序清理其債務，一方面保障債權人之公平受償
    ，另方面則以謀求消費者經濟生活之更生而設。又債務人有
    薪資、執行業務所得或其他固定收入，法院認更生方案之條
    件公允者，除有該條例第63條或第64條第2 項所定情形外，
    得不經債權人會議可決，逕依債務人之聲請或依職權以裁定
    認可更生方案，同條例第64條第1 項定有明文。經查：
  (一)本院98年度司執消債更字第140 號所認可之系爭更生方案，
    業已參酌相對人所積欠無擔保及無優先權之債務總額為462
    萬4917元，與相對人平均每月收入為2 萬5000元，每月扣除
    個人必要生活費用後（相對人所主張其他扶養費用部分均已
    扣除不予列計），仍有能力按月清償1 萬7000元，遂依職權
    就其所提方案予以認可。綜此堪認系爭更生方案確已適度考
    量相對人與各債權人彼此間之利益，客觀上當無顯失公平之
    處。
  (二)其次，系爭更生方案乃依據消費者債務清理條例所定之最長
    期限8 年而規劃，且有關該方案內容是否允當一節，理應綜
    合審酌相對人制訂還款方案之際所得領取固定收入及各項必
    要支出情形，據以個案認定是否符合公平原則為斷，要與相
    對人之年齡、是否必須兼職或增加工時以期增加個人收入等
    情無涉。況且相對人將來得否以其他方式增加收入，猶端視
    其現有工作性質、個人專業能力、家庭因素及經濟景氣良窳
    等諸多因素而定，而此等因素或為無法明確衡量、抑或另屬
    將來不可預測之事，俱無從採為判斷更生方案公允與否之客
    觀依據。故異議人徒以上揭理由指摘系爭更生方案非屬公允
    云云，洵非有理。再者，所謂違反公共秩序或善良風俗乃指
    行為本身違反國家社會一般利益及道德觀念而言，本件異議
    人既未具體說明系爭更生方案有何上述不當情形，徒以債務
    人先前係以密集、大額提領款項之方式借款，且無法解釋所
    借款項之實際用途云云，即遽謂系爭更生方案內容悖於公共
    秩序及善良風俗，誠屬無稽。是本院審諸系爭更生方案確實
    平衡考量相對人收支情況與各債權人權益，且相對人更確實
    依個人每月所得支配收入餘額用以清償債務，縱令清償比例
    僅占整體債務35.29%，仍堪認其確已善盡個人最大努力與誠
    信而為清償。
三、綜上所述，相對人所定每月按期清償1 萬7000元、共96期（
    8 年），總計清償債務數額為163 萬2000元，佔總債務比例
    35.29%之系爭更生方案，內容尚稱公允，客觀上亦屬適當可
    行，復查相對人並無任何消費者債務清理條例第63條或第64
    條第2 項所定不應認可之消極事由，遂由本院司法事務官前
    依該條例第64條第1 項裁定予以認可，經核並無不合。從而
    異議人不服該方案而提起本件聲明異議，為無理由，應予駁
    回。
四、依消費者債務清理條例第15條、民事訴訟法第240 條之4 第
    3 項後段，裁定如主文。
中    華    民    國    99    年    1     月    21    日
                  民事第六庭  法  官  陳明呈
以上正本係照原本作成。
如不服本裁定，應於送達10日內向本院提出抗告狀，並繳納裁判
費新台幣1,000元。
中    華    民    國    99    年    1     月    21    日
                              書記官  劉音利

司法院資訊處製作；財團法人民間司法改革基金會備份。
